【裁判字號】    92,訴,946
【裁判日期】    920806
【裁判案由】    毒品危害防制條例
【裁判全文】
臺灣臺中地方法院刑事判決                          九十二年度訴字第九四六號
    公  訴  人  臺灣臺中地方法院檢察署檢察官
    被      告  甲○○
右列被告因違反毒品危害防制條例案件，經檢察官提起公訴（九十二年度毒偵字第六
三八號），本院判決如左：
    主  文
甲○○連續施用第一級毒品，處有期徒刑拾月。
扣案之第一級毒品海洛因貳包（驗餘合計淨重零點貳柒公克，包裝重合計零點伍伍公
克）、殘留第一級毒品海洛因袋柒包，均沒收銷燬之；扣案之注射針筒壹支、橡膠束
帶壹條及塑膠吸管壹支，均沒收。
    事  實
一、甲○○前於民國八十八年間因施用毒品案件，經本院以八十八年度毒聲字第六一
    四七號裁定送觀察、勒戒後，認無繼續施用毒品之傾向，經臺灣臺中地方法院檢
    察署檢察官於八十八年十一月九日以八十八年度毒偵字第一五二九號為不起訴處
    分確定。詎其仍不知悔改，復於前開不起訴處分確定後五年內，又基於施用第一
    級毒品海洛因之概括犯意，自九十年十二月某日起至九十二年二月十六日某時止
    ，每二至三日，即在臺中縣清水鎮○○街仁和巷一號三樓住處內，以將第一級毒
    品海洛因摻水放入針筒內注射施打之方式，連續施用第一級毒品海洛因多次。嗣
    於九十二年二月十八日二十二時許，經臺中縣警察局清水分局員警持本院核發之
    搜索票，在甲○○之前開住處執行搜索，當場扣得甲○○所有之第一級毒品海洛
    因二包（驗餘合計淨重０．二七公克，包裝重合計０．五五公克）、殘留第一級
    毒品海洛因袋七包、注射針筒一支、橡膠束帶一條及塑膠吸管一支；另經採集甲
    ○○之尿液送驗結果，又呈可待因、嗎啡均陽性反應，始悉上情。本院據此乃於
    九十二年二月十九日以九十二年毒聲字第五五六號裁定將之送觀察、勒戒，嗣經
    臺灣臺中看守所醫師評定結果，認有繼續施用毒品之傾向，本院復以九十二年度
    毒聲字第七九五號裁定令入戒治處所施以強制戒治，甲○○現正在臺灣臺中戒治
    所執行強制戒治中。
二、案經臺中縣警察局清水分局報告臺灣臺中地方法院檢察署檢察官偵查起訴。
    理  由
一、右揭事實，業據被告甲○○於警訊、偵查及本院審理時，均坦承不諱，並有本院
    核發之搜索票、臺中縣警察局清水分局搜索筆錄、現場圖各一份附卷可稽，及扣
    案之第一級毒品海洛因二包（驗餘合計淨重０．二七公克，包裝重合計０．五五
    公克）、殘留第一級毒品海洛因袋七包、注射針筒一支、橡膠束帶一條及塑膠吸
    管一支可資佐憑。且查：
（一）扣案之第一級毒品海洛因二包，經送請法務部調查局鑑定結果，確實均含有毒
      品危害防制條例第二條所規定之第一級第六項毒品海洛因成分，驗餘淨重合計
      ０．二七公克，包裝重合計０．五五公克等情，此有該局九十二年三月二十六
      日調科壹字第一二００一二六四三號鑑定通知書一紙可資參佐。
（二）又被告於九十二年二月十八日在臺中縣警察局清水分局所採集之尿液，經先後
      送請中山醫學大學附設醫院檢驗科、臺中縣衛生局檢驗結果，係呈「鴉片類藥
      物」、「嗎啡」陽性反應；另再送請中山醫學大學附設醫院藥物濫用檢測中心
      以GC/MS方法確認結果，仍呈「可待因」、「嗎啡」均陽性反應等情，有中山
      醫學大學附設醫院檢驗科篩檢報告、臺中縣衛生局檢驗尿水報告書、中山醫學
      大學附設醫院藥物濫用檢測中心確認結果報告各一份在卷可憑。按海洛因係嗎
      啡經化學合成之半人工合成品，藥性倍於嗎啡，其經吸食或施打進入人體，藉
      人體解毒系統之代謝作用而分解成藥（毒）性較低之嗎啡，故於吸食或施打海
      洛因之煙毒嫌犯尿液中，可檢驗出嗎啡煙毒反應。另一般吸食或施打煙毒（或
      麻醉藥品）者，經人體代謝作用後，於八小時之內約有百分之八十量於尿液中
      排出，二十四小時後，續有約剩餘量之百分之九十再排出，七十二小時後仍有
      殘餘微量排出，吸食或施打者個人體質不同，其排出時間亦會有差異，尤其成
      癮者（抗藥性強）其於吸食一百二十小時內所採之尿液，配合較具公信力之儀
      器（如氣相質譜儀）仍可能被檢測出，此曾經憲兵司令部八十年五月七日（八
      ○）鑑檢字第一七四六號函釋在案。基此，被告甲○○供稱：其於本案被查獲
      前最後一次施用第一級毒品海洛因之時間，係於九十二年二月十六日某時等語
      ，核與前開說明及尿液檢驗結果均相符合，堪予信採。
（三）另被告甲○○於本案被查獲後，經本院於九十二年二月十九日以九十二年毒聲
      字第五五六號裁定將之送觀察、勒戒，嗣經臺灣臺中看守所醫師評定結果，認
      有繼續施用毒品之傾向，復經本院以九十二年度毒聲字第七九五號裁定令入戒
      治處所施以強制戒治，現正在臺灣臺中戒治所執行強制戒治中等情，則有本院
      刑事裁定一份、臺灣臺中看守所九十二年三月十日中所正衛字第０九二０００
      ０八八四號函附之「有無繼續施用毒品傾向證明書」、本院法務部在監在押資
      料表各一份在卷可憑，足見被告甲○○施用第一級毒品海洛因確有一定之成癮
      性。是以其供承：本次係自九十年十二月某日起至九十二年二月十六日某時止
      ，連續施用第一級毒品海洛因多次之自白，即有所據，堪信屬實。
（四）被告前於八十八年間因施用毒品案件，經本院以八十八年度毒聲字第六一四七
      號裁定送觀察、勒戒後，認無繼續施用毒品之傾向，經臺灣臺中地方法院檢察
      署檢察官於八十八年十一月九日以八十八年度毒偵字第一五二九號為不起訴處
      分確定等情，有臺灣臺中地方法院檢察署刑案資料查註紀錄表、受觀察勒戒人
      毒品及前科紀錄簡列表、全國施用毒品案件紀錄表、臺灣高等法院被告全國前
      案紀錄表、本院法務部在監在押資料表、臺灣臺中地方法院檢察署檢察官八十
      八年度毒偵字第一五二九號不起訴處分書各一件在卷佐憑。可知被告本次再犯
      施用第一級毒品海洛因之犯行，係於前開不起訴處分後五年內所違犯，至臻明
      確。
（五）綜上，本件事證明確，被告右揭施用第一級毒品海洛因之犯行，洵堪認定。
二、按海洛因係毒品危害防制條例第二條第二項第一款所定之第一級毒品，不得非法
    施用。是核被告甲○○所為，係犯毒品危害防制條例第十條第一項之施用第一級
    毒品罪。又：
（一）被告持有第一級毒品海洛因後，進而施用，其持有之低度行為應為施用之高度
      行為所吸收，不另論以持有第一級毒品罪。
（二）被告自九十年十二月某日起至九十二年二月十六日某時止，以每二至三日即施
      用第一級毒品海洛因一次之頻率，先後多次施用之犯行，時間緊接，方法相同
      ，觸犯構成要件相同之罪名，顯係基於概括犯意為之，應依連續犯規定論以一
      罪，並依法加重其刑。
（三）爰審酌被告前於八十八年間因施用毒品案件，經送觀察、勒戒後，認無繼續施
      用毒品之傾向，經臺灣臺中地方法院檢察署檢察官以八十八年度毒偵字第一五
      二九號為不起訴處分確定，竟仍不知戒惕，再犯本件施用第一級毒品海洛因罪
      ，無視於毒品對於自身健康之戕害及國家對於杜絕毒品犯罪之禁令；又其係因
      家庭因素，心情不佳，才施用第一級毒品海洛因，犯罪之動機、目的尚屬單純
      ；本次施用第一級毒品海洛因之期間逾一年之久，且每二、三天即施用一次，
      施用之次數頻繁；施用毒品係自戕行為，又未因此而危害他人，犯罪手段平和
      ，所生之危害不大；其就右開犯行均能坦承，犯後態度良好；再考之施用毒品
      者均有相當程度之成癮性及心理依賴，其犯罪心態與一般刑事犯罪之本質並不
      相同，容應以「病人」之角度為考量，並側重適當之醫學治療及心理矯治為宜
      ，被告本次所犯施用毒品犯行，復已經本院以九十二年度毒聲字第七九五號裁
      定令入戒治處所，施以強制戒治一年，核該強制戒治之性質，固屬保安處分之
      一種，然既與其所應受之刑罰，同係限制人身自由，揆諸比例原則，自應予適
      當量刑等一切情狀，量處如主文所示之刑，以示懲儆。
（四）扣案之第一級毒品海洛因二包（驗餘合計淨重０．二七公克，包裝重合計０．
      五五公克），係屬毒品危害防制條例第二條第二項第一款所管制之第一級毒品
      ，為違禁物；另扣案之殘留第一級毒品海洛因袋七包，因袋內所殘留之違禁物
      即第一級毒品海洛因已無從分離，應認亦屬違禁物，爰均依同條例第十八條第
      一項前段規定，沒收銷燬之。又扣案之注射針筒一支、橡膠束帶一條及塑膠吸
      管一支，均係被告所有並供其施用第一級毒品海洛因所用之物，業據被告供明
      在卷，爰依刑法第三十八條第一項第二款規定，宣告沒收之。公訴人誤認扣案
      之注射針筒一支、橡膠束帶一條及塑膠吸管一支為專供施用第一級毒品海洛因
      之器具，請求依同條例第十八條第一項規定，宣告沒收銷燬，尚有未洽，附此
      明。
據上論斷，應依刑事訴訟法第二百九十九條第一項前段，毒品危害防制條例第十條第
一項、第二十條第三項、第十八條第一項前段，刑法第十一條前段、第五十六條、第
三十八條第一項第二款，判決如主文。
中      華      民      國      九十二      年      八      月    六    日
                                臺灣臺中地方法院刑事第二庭
                                    法  官  莊  嘉  蕙
右正本證明與原本無異。
如不服本判決，應於送達後十日內向本院提出上訴狀（須附繕本），上訴於臺灣高等
法院臺中分院。
                                    書記官
中      華      民      國      九十二      年      八      月    六    日
附錄論罪科刑法條
毒品危害防制條例第十條第一項
施用第一級毒品者，處六月以上五年以下有期徒刑。


司法院資訊處製作；財團法人民間司法改革基金會備份。
